臺灣士林地方法院民事裁定
111年度消債職聲免字第3號
債  務  人  甲○○（原名：林明杰）
代  理  人  鄭凱鴻律師
上列債務人聲請清算事件，本院裁定如下：
    主  文
債務人甲○○（原名：林明杰）應予免責。
    理  由
一、按法院為終止或終結清算程序之裁定確定後，除別有規定外
    ，應以裁定免除債務人之債務；消費者債務清理條例（下稱
    消債條例）第132條定有明文。次按法院裁定開始清算程序
    後，債務人有薪資、執行業務所得或其他固定收入，扣除自
    己及依法應受其扶養者所必要生活費用之數額後仍有餘額，
    而普通債權人之分配總額低於債務人聲請清算前二年間，可
    處分所得扣除自己及依法應受其扶養者所必要生活費用之數
    額者，法院應為不免責之裁定；但債務人證明經普通債權人
    全體同意者，不在此限；復為消債條例第133條所明定。另
    按債務人有下列各款情形之一者，法院應為不免責之裁定，
    但債務人證明經普通債權人全體同意者，不在此限：一、於
    七年內曾依破產法或本條例規定受免責。二、故意隱匿、毀
    損應屬清算財團之財產，或為其他不利於債權人之處分，致
    債權人受有損害。三、捏造債務或承認不真實之債務。四、
    聲請清算前二年內，因消費奢侈商品或服務、賭博或其他投
    機行為，所負債務之總額逾聲請清算時無擔保及無優先權債
    務之半數，而生開始清算之原因。五、於清算聲請前一年內
    ，已有清算之原因，而隱瞞其事實，使他人與之為交易致生
    損害。六、明知已有清算原因之事實，非基於本人之義務，
    而以特別利於債權人中之一人或數人為目的，提供擔保或消
    滅債務。七、隱匿、毀棄、偽造或變造帳簿或其他會計文件
    之全部或一部，致其財產之狀況不真確。八、故意於財產及
    收入狀況說明書為不實之記載，或有其他故意違反本條例所
    定義務之行為，致債權人受有損害，或重大延滯程序；亦為
    消債條例第134條所明定。
二、經查：
  ㈠債務人於民國108年12月27日依消債條例向本院聲請前置調解
    ，嗣經本院以109年度消債清字第21號裁定自109年11月30日
    下午5時起開始清算程序並同命司法事務官進行清算程序。
    因其清算財團之財產不敷清償相關費用及債務，經本院司法
    事務官於110年11月7日以109年度司執消債清字第69號裁定
    清算程序終止確定等情，業經本院依職權調閱上開卷宗核閱
    屬實。
  ㈡經本院函詢各債權人陳述意見，債權人均具狀表示不同意債
    務人免責。
　㈢查債務人為63年次，現年48歲，居住在臺北市，自陳其長期
    患有重度憂鬱症，病發時須治療而無法正常工作（見本院10
    9年度司消債調字第32號卷【下稱消債調卷】第7頁、本院10
    9年度消債清字第21號卷【下稱消債清卷】第23頁、第76頁
    、第137頁、第155頁背面），於本院裁定開始清算程序後，
    迄至110年9月1日之期間，除110年4月間短暫駕駛計程車而
    收入新臺幣（下同）2,773元外，其餘固定收入來源僅有政
    府補助計約16,206元（含低收入生活補助7,370元、身障補
    助8,836元），並提出存摺明細影本（見本院卷第83頁、第8
    6至87頁、第98至104頁）及振興醫療財團法人振興醫院診斷
    證明書（見消債清卷第65頁）為憑，經本院函詢振興醫院則
    獲回覆稱債務人之病況致其一年約有一半時間無法工作等語
    （見本院卷第178頁），則債務人主張其因病而無法持續每
    月均有固定收入部分，應堪採信。又債務人稱其母親患有憂
    鬱症及癌症等病史，與債務人同住，均由債務人獨力照護及
    支付生活費用（見消債清卷第23頁、第76頁背面至第77頁）
    ，是以臺北市各年度每人每月最低生活費1.2倍列計其個人
    必要生活費，加計其主張應負擔之母親扶養費後，債務人每
    月平均收入顯不敷支應其等各年度必要生活費用之數額。是
    債務人收入扣除自己及受扶養人必要生活費用後尚有不足。
    揆諸上開規定，本件債務人之財產狀況顯與消債條例第133
    條法院應為不免責裁定之要件不符。
  ㈣至債權人雖主張債務人有消債條例第133條、第134條等各款
    不免責事由，惟未提出任何事證，且本院依職權調查結果亦
    無何證據可資證明，亦難採信。
三、綜上所述，本件無證據證明債務人有消債條例第133條及第1
    34條所定不免責事由，是本院自應為免責之裁定。
四、爰裁定如主文。
中　　華　　民　　國　　111 　年　　5 　　月　　5 　　日
                  民事第三庭  法  官  陳菊珍
以上正本係照原本作成。
如對本裁定抗告，應於裁定送達後10日內向本院提出抗告狀，並
繳納抗告費新臺幣1,000元。
中　　華　　民　　國　　111 　年　　5 　　月　　5 　　日
                              書記官  曹永瑄